臺灣新北地方法院刑事判決
110年度簡上字第332號
上  訴  人
即  被  告  陳建呈


上列上訴人即被告因詐欺案件，不服本院109年度簡字第7498號
中華民國110年4月20日第一審刑事簡易判決（聲請簡易判決處刑
案號：109年度偵字第42533號），提起上訴，本院管轄第二審之
合議庭判決如下：
    主      文
上訴駁回。 
    事實及理由
一、本案經本院審理結果，認原審以上訴人即被告陳建呈係犯幫
    助詐欺取財罪，且認被告係於有期徒刑執行完畢後5年內故
    意再犯本案，為累犯，並以被告之責任為基礎，審酌被告提
    供所申辦之行動電話門號供陌生人使用，造成執法機關不易
    查緝犯罪行為人，亦危害社會治安，助長社會犯罪風氣，更
    造成被害人求償之困難，又被告前於民國107年間始因詐欺
    罪遭論罪科刑，竟不思約束自己行為，再次犯罪，所為應予
    嚴加非難，另兼衡被告之犯罪之動機、目的、手段、高職肄
    業之智識程度、經濟狀況、犯後態度、被害人數及受騙金額
    等一切情狀，量處被告有期徒刑3月，並諭知易科罰金之折
    算標準，及宣告沒收被告犯罪所得新臺幣（下同）1,000元
    ，經核其認事用法均無違誤，量刑亦屬妥適，應予維持，除
    就證據能力及認被告上訴無理由說明補充如下外，餘均引用
    原審判決書及聲請簡易判決處刑書所記載之事實、證據及理
    由（如附件）。
二、證據能力部分：　
　　按被告以外之人於審判外之言詞或書面陳述，除法律有規定
    者外，不得作為證據，刑事訴訟法第159條第1項固有明定。
    惟按被告以外之人於審判外之陳述，雖不符同法第159條之1
    至第159條之4之規定，而經當事人於審判程序同意作為證據
    ，法院審酌該言詞陳述或書面陳述作成時之情況，認為適當
    者，亦得為證據；當事人、代理人或辯護人於法院調查證據
    時，知有同法第159條第1項不得為證據之情形，而未於言詞
    辯論終結前聲明異議者，視為有前項之同意，同法第159條
    之5定有明文。查被告於本院準備期日、審理期日均無正當
    理由未到庭，亦未曾具狀就本案證據之證據能力為爭執，檢
    察官對於本判決所引用被告以外之人於審判外陳述之證據能
    力，迄至言詞辯論終結前均未聲明異議，本院審酌此等陳述
    作成時之情況，尚無違法、不當及證明力明顯過低之情形，
    爰認具有證據能力。又本判決所引用之非供述證據，並無證
    據證明係公務員違背法定程序所取得，且檢察官及被告均未
    主張排除其證據能力，依刑事訴訟法第158條之4反面解釋，
    亦認有證據能力。
三、被告上訴意旨略以：伊所有之行動電話門號0000000000號SI
    M卡（下稱本案SIM卡）確係遺失，伊有向電信公司申請掛失
    再補卡云云。惟查：
　㈠、被告於偵訊時業已坦承：伊因缺錢花用，故將本案SIM卡拿
    到蝦皮購物平台以1,000元出售予他人等語（見他字卷第20
    頁），故被告嗣於原審訊問及本案上訴時中改口辯稱：本案
    SIM卡係遺失云云（見原審卷第42-43頁、本院卷第7頁），
    自難遽信。
　㈡、況經本院就本案SIM卡有無掛失或補發紀錄乙事函詢台灣大
    哥大股份有限公司，業經該公司函覆稱：查無掛失或補發之
    紀錄，此有該公司110年10月19日函暨所附本案SIM卡查詢資
    料1份在卷可稽（見本院卷第75-76頁），足認被告辯稱本案
    SIM卡係遺失，其於發現後有掛失補發云云，與事實不符。
 ㈢、復經本院函調被告於蝦皮購物平台之交易明細顯示，被告曾
     使用帳號「edju75200」，刊登出售「遠傳、台灣大哥大預
     付卡、靶機、人頭卡」，分別於109年1月2日、同年月5日
     獲買家下標，訂單金額於扣除運費60元後，各為1,000元、
     2,000元（此有新加坡商蝦皮娛樂電商有限公司台灣分公司
     110年10月7日函暨所附用戶申設及交易明細資料在卷可憑
     ，見本院卷第69至74頁），核均為被告偵訊時自承出售SIM
     卡價格1,000元之倍數，堪認被告於偵訊時自白以1,000元
     出售本案SIM卡乙節，確與事實相符。雖本案SIM卡之起租
     日為109年1月6日（見本院卷第77頁），惟衡諸SIM卡申辦
     程序簡便，故被告於確認有買家下標購買其所刊登販售之
     人頭卡後，再前往門市申辦本案SIM卡後寄予買家，亦非難
     事，要難執此為有利被告之認定。從而，被告於原審及上
     訴時翻異前詞為上述辯解，與事實不符，顯係臨訟卸責之
     詞，自不足採。
四、綜上，本件被告幫助詐欺之犯行，事證明確，原審援引上開
    法條予以論罪科刑並無違誤，被告猶執前詞否認犯行而提起
    上訴，為無理由，應予駁回。
五、被告經合法傳喚，無正當理由未於審判期日到庭，此有本院
    送達證書、被告在監在押紀錄表、本院報到單各1份附卷可
    參（見本院卷第89、93、95、97頁），爰依刑事訴訟法第45
    5條之1第3項準用同法第371條之規定，不待其陳述，由檢察
    官一造辯論而逕行判決，併此敘明。
據上論斷，應依刑事訴訟法第455條之1第1項、第3項、第368條
、第371條、第373條，判決如主文。
本案經檢察官洪松標偵查後聲請簡易判決處刑，經檢察官高智美
到庭執行職務。 
中    華    民    國   111   年    1     月    10     日
                  刑事第十三庭 審判長法  官  陳昭筠
                                     法  官  林建良
　　　　　　　　　　　　　　　　　　 法  官  陳幽蘭　　
上列正本證明與原本無異。
不得上訴。
                                     書記官  吳進安
中　　華　　民　　國　　111 　年　　1 　　月　　11　　日
附  件：
臺灣新北地方法院刑事簡易判決　　　　 109年度簡字第7498號
聲　請　人　臺灣新北地方檢察署檢察官
被　　　告　陳建呈
上列被告因詐欺案件，經檢察官聲請以簡易判決處刑（109 年度
偵字第42533 號），本院判決如下：
    主  文
陳建呈幫助犯詐欺取財罪，累犯，處有期徒刑參月，如易科罰金
，以新臺幣壹仟元折算壹日。未扣案之犯罪所得新臺幣壹仟元沒
收，於全部或一部不能沒收或不宜執行沒收時，追徵其價額。
    事實及理由
一、本件犯罪事實及證據，均引用如附件檢察官聲請簡易判決處
　　刑書之記載。
二、被告於本院審理時辯稱伊當時販售之行動電話門號並非0000
    000000號，伊於民國109 年10月間發現此門號SIM 卡遺失了
    ，伊原本欲販售其他的行動電話門號，但並未成交云云。然
    查，被告雖為上開辯稱，並稱其有1 支手機，5 個門號，係
    申辦用來玩遊戲使用的等語，惟其究竟於何時申辦何種門號
    ，均未能具體說明，又被告稱本件0000000000號門號之電信
    公司為遠傳電信公司云云，然此門號乃被告於109 年1 月6
    日向台灣大哥大股份有限公司所申辦，此有上開門號之查詢
    資料1 份附卷可稽（見他字卷第12頁），核與被告上開辯稱
    不符，又經本院訊問被告，其原本欲販售之行動電話門號，
    被告亦答稱已不記得等語，足認被告對於其持有使用之電話
    門號究竟為何，亦無法清楚記憶，則被告嗣後稱其並未販售
    本件行動電話門號SIM 卡等語，即與事實不符。再者，被告
    辯稱其於偵查中不知如何答辯，始稱其以1,000 元之代價販
    售本件SIM卡等語，然被告係於109年11月12日到庭接受檢察
    官訊問，倘被告於109年10月間發現本件SIM卡遺失，且如其
    於本院所稱在發現遺失當天即撥打電話申辦遺失，並相隔一
    個月後補辦SIM卡等語屬實，則被告對於本件SIM卡門號當是
    記憶清晰而無混淆之虞，於偵查程序中即可清楚表述上情，
    當無可能率為承認表示。復以，被告稱其申辦數個門號係為
    玩遊戲使用等語，然本件門號係於109年8月14日前某日即遭
    他人使用，被告卻於109年10 月間發現本件門號遺失，兩者
    相隔業已2 個月，則被告稱其持有數個門號予以更換作為玩
    遊戲使用等語，亦非屬實。是被告上開辯稱實屬無據，不足
    採信，本件事證明確，應依法論科。
三、按刑法上之幫助犯，係以幫助之意思，對於正犯資以助力，
    而未參與實施構成要件之行為者而言。查被告雖有提供聲請
    簡易判決處刑書上所載之行動電話門號使實行詐欺者遂行詐
    欺取財之犯行，惟其單純提供行動電話門號供人使用，並不
    等同於向被害人施以欺罔之詐術行為，且亦無證據證明被告
    有參與詐欺取財犯行之構成要件行為，被告所為應僅止於幫
    助。是核被告所為，係犯刑法第30條第1 項前段、第339 條
    第1 項之幫助詐欺取財罪。又被告前因詐欺案件，經臺灣臺
    北地方法院以106 年度訴字第77號判處有期徒刑6 月，共5
    罪確定，於108 年6 月20日假釋付保護管束，於108 年7 月
    29日縮刑期滿，其未執行之刑以已執行論，此有臺灣高等法
    院被告前案紀錄表1 份在卷可憑，是被告於受有期徒刑執行
    完畢後，5 年以內故意再犯本件有期徒刑以上之罪，為累犯
    。至司法院釋字第775 號解釋，依解釋文及理由之意旨，係
    指構成累犯者，不分情節，一律加重最低本刑，於不符合刑
    法第59條所定要件之情形下，致生行為人所受之刑罰超過其
    所應負擔罪責之個案，不符罪刑相當原則、比例原則。於此
    範圍內，在修正前，為避免發生上述罪刑不相當之情形，法
    院就該個案應裁量是否加重最低本刑；依此，該解釋係指個
    案應量處最低法定刑、又無法適用刑法第59條在內減輕規定
    之情形，法院應依此解釋意旨裁量不予加重最低本刑（最高
    法院108 年度台上字第338 號判決意旨參照）。經核，本案
    犯罪並無此種情形，是加重法定最低度刑，尚不至於使行為
    人所受之刑罰超過其所應負擔罪責，而無上開解釋所指不符
    罪刑相當原則與比例原則之情形，爰依刑法第47條第1 項規
    定加重其刑。另被告基於幫助之意思，參與詐欺取財犯罪構
    成要件以外之行為，為幫助犯，爰依刑法第30條第2 項之規
    定，按正犯之刑減輕之，並依法先加後減之。
四、爰審酌被告雖未實際參與詐欺取財犯行，惟提供所申辦之行
    動電話門號供陌生之人使用，所為不僅造成執法機關不易查
    緝犯罪行為人，亦危害社會治安，助長社會犯罪風氣，更造
    成被害人求償之困難，所為實非可取，又被告前於107 年間
    始因詐欺罪遭論罪科刑，竟不思約束自己行為，再次犯罪，
    所為應予嚴加非難，另兼衡被告之犯罪之動機、目的、手段
    、高職肄業之智識程度、經濟狀況、犯後態度、被害人數及
    受騙金額等一切情狀，量處如主文所示之刑，並諭知如易科
    罰金之折算標準，以資懲儆。
五、按犯罪所得，屬於犯罪行為人者，沒收之；前二項之沒收，
    於全部或一部不能沒收或不宜執行沒收時，追徵其價額額，
    刑法第38條之1 第1 項前段、第3 項分別定有明文。查被告
    於偵查時自陳其係交付門號予他人收取1,000 元等語，是被
    告本件之犯罪所得1,000 元應予宣告沒收，並於全部或一部
    不能沒收或不宜執行沒收時，追徵其價額。
六、依刑事訴訟法第449 條第1 項前段、第3 項、第454 條第2
    項、第450 條第1 項，刑法第30條第1 項前段、第2 項、第
    339 條第1 項、第47條第1 項、第41條第1 項前段、第38條
    之1 第1 項、第3 項，刑法施行法第1 條之1 第1 項，逕以
    簡易判決處刑如主文。
七、如不服本判決，得自收受送達之翌日起20日內向本院提出上
    訴狀，上訴於本院第二審合議庭（須附繕本）。本案經檢察
    官洪松標聲請以簡易判決處刑。
中    華    民    國   110    年    4     月    20    日
                  刑事第二十七庭  法  官  曹惠玲
上列正本證明與原本無異。
                                  書記官  張家瑋
中    華    民    國   110    年    4     月    26    日
 附錄本案論罪科刑法條全文：
中華民國刑法第339 條
意圖為自己或第三人不法之所有，以詐術使人將本人或第三人之
物交付者，處5 年以下有期徒刑、拘役或科或併科50萬元以下罰
金。
以前項方法得財產上不法之利益或使第三人得之者，亦同。
前二項之未遂犯罰之。
附  件：
臺灣新北地方檢察署檢察官聲請簡易判決處刑書
                                    109年度偵字第42533號
    被      告  陳建呈  男  22歲（民國00年0月00日生）
                        住新北市○○區○○○道00號3樓
                        國民身分證統一編號：Z000000000號
上列被告因詐欺案件，業經偵查終結，認為宜聲請以簡易判決處
刑，茲將犯罪事實及證據並所犯法條分敘如下：
            犯罪事實
一、陳建呈得預見交付行動電話門號予不熟識之人使用，可能遭
    他人用作財產犯罪之工具，因缺錢花用，竟基於幫助詐欺之
    不確定犯意，於民國109 年8 月14日前某日，將其所有之行
    動電話門號0000000000號SIM 卡，以新台幣（下同）1,000
    元之價格，販售與姓名、年籍不詳之人，藉以供該人作為詐
    騙取財之工具。嗣該人遂意圖為自己不法之所有，持上開門
    號註冊拉拉快送（Lalamove），利用該網路物流平台提供2,
    000 元內代墊貨款，於送貨後始收取代墊之貨款及運費之服
    務，於109 年8 月14日，登入拉拉快送APP 軟體，以「毛毛
    」為寄送人，並向拉拉快送下單，產生編號00000-00000 號
    訂單，以上開門號為聯絡人電話。嗣快送員江文希承攬上開
    訂單後，於該人聯絡，於新北市○○區○○○路○段000 號
    與該人見面後，該人向江文希佯稱，請江文希代送二手手錶
    至蘆洲區集賢路168 號，並請江文希代墊1,900 元之貨款，
    致江文希陷於錯誤，當場交付1,900 元與該人後，持該二手
    手錶前往蘆洲區集賢路168 號，然到達後，依該人提供之收
    件人電話與收件人聯絡，發現無法聯繫，始悉受騙。
二、案經江文希訴請偵辦。
            證據並所犯法條
一、訊據被告固坦承將其所有之上開門號販售與他人使用，惟矢
    口否認有何幫助詐欺犯行，辯稱：我不知道上開門號會用於
    進行詐騙等語。然查：不詳之人使用上開被告申辦之門號作
    詐騙之工具使用等節，業據告訴人指訴綦詳，可認被告申辦
    之前開門號確為他人持之作為詐騙告訴人財物之用。被告雖
    辯稱不知他人持之作為詐欺使用，然行動電話現今極為普及
    ，一般人均可輕易申請，並無任何資格條件之限制，苟非為
    犯罪等不法目的或為掩飾自己真實身分，並藉以逃避查緝，
    衡情不會向不認識之陌生人取得門號使用之理。又近年來詐
    騙犯行層出不窮，該等犯罪多數均係利用人頭電話及帳戶作
    為詐騙取物之工具，業經媒體廣為披載，是依一般人通常之
    知識、智能及經驗，均已詳知向陌生人購買、承租或以其他
    方法取得行動電話門號者，係欲藉該行動電話門號隱匿身分
    而從事為不法犯行，以逃避追查，被告為一智識程度正常之
    成年人，對此自無不知之理，是被告對於將門號提供予陌生
    之人，將可能遭他人作為犯罪之工具，應知之甚詳，竟仍提
    供他人使用，足認被告確有幫助他人詐欺取財之不確定故意
    至明。此外，並有上開門號申登人查詢單及Lalamove訂單資
    訊及截圖、告訴人與上開門號之通話記錄、包裹照片附卷可
    參，被告罪嫌，洵堪認定。
二、核被告所為，係犯刑法第30條第1 項、第339 條第1 項之幫
    助詐欺取財罪嫌。
三、依刑事訴訟法第451 條第1 項聲請逕以簡易判決處刑。
    此    致
臺灣新北地方法院
中    華    民    國   109    年    12    月    2     日
                              檢  察  官  洪  松  標